【裁判字號】    95,重訴,156
【裁判日期】    950822
【裁判案由】    損害賠償
【裁判全文】
臺灣桃園地方法院民事判決             95年度重訴字第156號
原      告  乙○○
被      告  甲○○
上列當事人間請求損害賠償事件，原告就本院94年度桃交簡字第
1673號過失傷害刑事案件提起附帶民事訴訟（94年度桃交附民字
第98號），經本院刑事庭於民國94年12月30日裁定移送前來，本
院於民國95年8 月9日言詞辯論終結，判決如下：
    主  文
被告應給付原告新台幣陸拾貳萬參仟玖佰捌拾陸元及自民國九十
五年七月二十六日起至清償日止，按年息百分之五計算之利息。
原告其餘之訴駁回。
訴訟費用由被告負擔十分之三，餘由原告負擔。
本判決第一項於原告以新台幣貳拾萬捌仟元為被告供擔保後，得
假執行。
原告其餘假執行之聲請駁回。
    事實及理由
一、按「附帶民事訴訟除本編有特別規定外，準用關於刑事訴訟
    之規定。但經移送或發回、發交於民事庭後，應適用民事訴
    訟法。」，刑事訴訟法第490 條定有明文。又「訴狀送達後
    ，原告不得將原訴變更或追加他訴。但有下列各款情形之一
    者，不在此限：．．．。三擴張或減縮應受判決事項之聲明
    者。．．．」民事訴訟法第255 條第1 項定有明文。本件原
    告於刑事庭提起附帶民事訴訟時，請求被告應給付原告新台
    幣（下同）6,370,000 元，嗣經刑事庭移送民事庭後，於民
    國95年8 月1 日具狀請求被告給付2,266,936 元，自應適用
    民事訴訟法之規定，核原告更正後之聲明僅屬減縮應受判決
    事項之聲明，依前開規定，應予准許，合先敘明。。
二、原告起訴主張：原告於94年6 月20日下午5 時50分騎乘車號
    AY5-310 機車行經桃園縣大園鄉○○村○○○路20號之4 前
    ，因被告駕駛車號OQ-9935 自小客車於劃有雙線禁止迴轉之
    對向車道上突然迴轉，致迎面撞上原告騎乘之機車，致原告
    人車倒地受有左膝臏骨粉碎性骨折等傷害，且所騎乘之機車
    亦嚴重毀損不堪使用，經本院以94年度桃交簡字第1673號判
    決判處被告過失傷害拘役50日在案。爰依侵權行為損害賠償
    法律關係，請求被告賠償醫療費用25,835元、醫療器材費用
    928 元、看護費用9,000 元、薪資損失189,673 元、交通費
    8,000 元、機車毀損33,500元及精神慰撫金2,000,000 元等
    語。並聲明：(一)被告應給付原告2,266,936 元，及自刑事附
    帶民事訴訟起訴狀繕本送達被告之翌日起至清償日止，按年
    息5%計算之利息。(二)願供擔保請准宣告假執行。被告則以：
    伊目前在監服刑，無力賠償原告等語，資為抗辯，並為答辯
    聲明：請求駁回原告之訴。
三、原告主張之上開事實，業據其提出與所述相符之診斷證明書
    為證，且有道路交通事故現場圖、道路交通事故調查報告表
    附於台灣桃園地方法院檢察署94年度偵字第12528 號偵查卷
    內可按，被告對此亦不爭執，堪信為實在。
四、查被告於94年6 月20日下午5 時50分，駕駛車號QK-9935 自
    用小客車，在桃園縣大園鄉○○村○○○路20-4號前欲迴轉
    時，理應注前車輛行駛時之車前狀況，隨時採取必要之安全
    措施，並應注意迴車時後方有無來車，並應讓直行車先行，
    且在劃有分向限制線之路段，不得駛入來車之車道內，而依
    當時天候、路況，又無不能注意之情事，竟疏未注意，即擅
    自跨越雙黃線進行迴轉，適原告騎乘車號AY5-310 機車自後
    方駛至，反應不及撞及被告所駕駛之自小客車左燈而倒地，
    致受有左膝臏骨粉碎性骨折等傷害及機車毀損，是認被告之
    侵權行為責任甚明，而本院刑事庭亦同此認定，有本院94
    年度桃交簡字第1673號刑事確定判決書在卷可稽，並經本院
    調閱上開刑事卷宗查核屬實。從而，原告所受損失與被告之
    過失行為間，具有相當因果關係，堪可認定。
五、按「因故意或過失，不法侵害他人之權利者，負損害賠償責
    任。」、「不法侵害他人之身體或健康者，對於被害人因此
    喪失或減少勞動能力或增加生活上之需要時，應負損害賠償
    責任。」；「不法侵害他人之身體、健康、名譽、自由、信
    用、隱私、貞操，或不法侵害其他人格法益而情節重大者，
    被害人雖非財產上之損害，亦得請求賠償相當之金額。」，
    民法第184 條第1 項前段、第193 條第1 項及第195 條第1
    項前段分別定有明文。原告所受之傷害係既係因被告之過失
    行為所致，則被告對原告所生之損害即應負損害賠償責任，
    是原告依前開規定訴請被告賠償醫療費用、購買醫療器材、
    交通費用、薪資損失、機車毀損及精神慰撫金，即屬於法有
    據。茲就原告請求之項目及金額審究如下：
    (一)醫療費用部分：
      原告主張因系爭車禍致其支出醫療費用共計25,835元，惟
      其中診斷證明書費1,650 元屬重複請求等語，並提出醫療
      費用收據20紙為證，被告對此並不爭執，核原告所看診之
      科別，屬醫療上所必要，故原告此部分之請求應予准許，
      是原告此部分得請求之金額應為24,185元（25,835－1,
      650） 。
    (二)購買醫療器材費用部分：
      原告主張因系爭車禍受有左膝臏骨粉碎性骨折等傷害，而
      需購買腋下、砂袋及美容膠，共支出928 元，業據其提
      出美德耐股份有限公司敏盛門市部統一發票2 紙及信達企
      業社免用一發票收據乙紙為證，被告對此並不爭執，且該
      等醫療器材核屬必要，應予准許。
    (三)看護費用部分：
      原告主張因系爭車禍受有左膝臏骨粉碎性骨折等傷害，住
      院期間須他人全天看護，共支出看護費用9,000 元，並提
      出收據2 紙及診斷證明書為證，被告對此並不爭執，依診
      斷證明書醫師囑言欄所載：「病患（指原告）於94年6 月
      20日由急診入院，並於當日接受性內固定覆位手術治療，
      住院期間需看護照顧，於94年6 月30日出院」，是原告請
      求住院期間他人看護費，核屬正當，應予准許。
    (四)薪資減少部分：
      原告主張其受僱於默克米光電科技股份有限公司，每月薪
      資41,400元，另交通津貼1,500 元，惟因於95年6 月20日
      下班途中因系爭車禍受傷至94年9 月30日期間請假接受治
      療，另於95年3 月27日至同年4 月28日期間請假接受治療
      ，共計請假4.5 個月，致受有薪資損失189,673 元，並提
      出員工在職證明、薪資及請假證明為證，被告對此雖亦表
      不爭執，然原告既已自承，原告請假接受治療期間之薪資
      已由公司支付20% ，勞工保險局支付80% ，基於損害賠償
      之目的在於填補所生之損害，而原告請假接受治療期間既
      仍支領薪資，即無薪資減少之損害發生，是原告此部分之
      請求，於法無據，不應准許。
    (五)交通費部分：
      原告主張因系爭車禍受有左膝臏骨粉碎性骨折等傷害，術
      後上班須搭乘計程車，每趟往返住家及公司須支出計程車
      費用1,600 元，共計搭乘5 次，支出計程車費用8,000 元
      ，並提出計程車收據5 紙證，被告對此並不爭執，惟原告
      既已自承平時騎乘機車上、下班，每星期需支出油料費用
      500 元，依加害行為損害被害人同時亦給與利益者，於計
      算損害賠償額時，依據衡平原則，應自損害額中扣除利益
      額，謂之損益相抵。本件原告雖因系爭車禍受傷而需搭乘
      計程車上、下班，惟同時原告亦因而受有無庸支出騎乘機
      車所需之油料費用之利益，故原告此部分之請求應扣除該
      利益，是原告此部分之請求於超過7,500 元部分，應予駁
      回。
    (六)機車毀損不能使用部分：
      按不法毀損他人之物者，應向被害人賠償其物因毀損所減
      少之價格。民法第196 條定有明文。故原告請求被告應以
      金錢賠償因過失不法毀損原告所騎乘之系爭機車無法修復
      所生之損害，要無不可。惟損害賠償之目的在於填補所生
      之損害，其應回復者，並非「原有狀態」，而係「應有狀
      態」，故其價格應以加害人應為給付為準，被害人請求賠
      償時，加害人即有給付之義務，算定被害物價格時，應以
      起訴時之市價為準。經查，本件原告所騎乘之系爭機車（
      訴外人孫秀美所有，於95年7 月31日將權利讓與原告），
      係於93年7 月27日請領牌照使用，有機器腳踏車新請領牌
      照登記書在卷可稽，至94年6 月20日因被告不當迴轉撞及
      致毀損無法修復時，已使用11個月，依行政院所頒「固定
      資產耐用年數表」及「固定資產折舊率表」之規定，機器
      腳踏車之耐用年數為3 年。依定率遞減法每年折舊0.536
      ，予以折舊計算，本件原告所騎乘之系爭機車，新車價格
      雖係435,000 元，惟於使用11個月後之時價應為213,730
      元【計算式：（即第11個月之折舊額為435,000 ×0.536
      ×11/1 2＝213,730 元】，從而，原告請求被告應賠償系
      爭機車因毀損不能修復之損害於213,430 元範圍內為有理
      由，逾此範圍之請求，即屬無據，不應准許。
    (七)精神慰撫金部分：
      按慰撫金之賠償得參酌雙方身分、資力、加害程度，及其
      他各種情形核定相當之數額，有最高法院51年度台上字第
      223 號判例要旨可資參照。查原告因系爭車禍事故致受有
      左膝臏骨粉碎性骨折等傷害，傷後飽受手術、復健折磨，
      生活上所受之影響難謂不大，且身心更承受莫大痛苦可見
      ，是其請求被告賠償精神慰撫金，洵屬有據。又查，原告
      係美國南加大研究所畢業，現在默克光電科技股份有限公
      司任職，每月薪資約4 萬3 千元左右，名下並無財產；被
      告係國中畢，目前在監服刑，名下並無財產等情，業經兩
      造陳述在卷，且為兩造所互不爭執，並有本院依職權調閱
      兩造稅務電子閘門財產所得調件明細表附卷可稽，本院審
      酌被告之過失程度及兩造之身分、地位、經濟狀況、原告
      受傷情形及其身體上、精神上所受之痛苦程度等一切情狀
      ，認原告請求精神慰撫金以300,000 元，方屬適當，逾此
      數額之請求，即無理由。
    (八)次按保險人依本法規定所為之保險給付，視為被保險人損
      害賠償金額之一部分；被保險人受賠償請求時，得扣除之
      ，強制汽車責任保險法第32條定有明文。原告已自承受領
      強制汽車責任保險保險人第一產物保險公司之保險給付31
      ,057 元 ，則依上開規定，上開金額應自原告對於被告之
      賠償請求扣除之。準此，原告得請求被告賠償之金額為62
      3,986 元（24,185＋928 ＋9,000 ＋7,500 ＋213,430 ＋
      400,000 －31,057）
六、從而，原告依據侵權行為之法律關係，請求被告給付623,98
    6 元及自刑事附帶民事訴訟起訴狀繕本送達被告之翌日即95
    年7 月26日起至清償日止按年息5%計算之利息部分，為有理
    由，應予准許，逾此範圍之請求於法無據，應予駁回。
七、原告陳明願供擔保，聲請宣告假執行，就其勝訴部分，經核
    無不合，爰酌定相當擔保金額准許之；至原告敗訴部分，其
    假執行之聲請，已失所依附，應予駁回。
八、結論：本件原告之訴為一部有理由，一部無理由，依民事訴
    訟法第79條及第390 條第2 項，判決如主文。
中    華    民    國    95    年    8     月    22    日
                  民事第一庭    法  官  林淑鳳
以上正本係照原本作成。
如對本判決上訴，須於判決送達後20日內向本院提出上訴狀。
中    華    民    國    95    年    8     月    22    日
                            書記官  冒佩妤


司法院資訊處製作；財團法人民間司法改革基金會備份。
